臺灣臺中地方法院刑事判決　　　　　　　96年度易字第2409號
公　訴　人　臺灣臺中地方法院檢察署檢察官
被　　　告　甲○○
選任辯護人　方文獻律師
上列被告因詐欺案件，經檢察官提起公訴（95年度偵字第27533
號），本院判決如下：
    主    文
甲○○幫助意圖為自己不法之所有，以詐術使人將本人之物交付
，處有期徒刑肆月，如易科罰金，以新臺幣壹仟元折算壹日，減
為有期徒刑貳月，如易科罰金，以新臺幣壹仟元折算壹日。
    犯罪事實
一、甲○○可預見將自己帳戶提供他人使用，足供他人作為詐騙
    財物工具，仍不違背其本意，基於幫助他人詐欺取財之不確
    定犯罪故意之犯意，容認他人使用其申辦之金融帳戶以遂行
    詐騙財物之犯行，於民國95年9月7日向國泰世華商業銀行篤
    行分行申請補印金融卡密碼單之後，即於95年9月7日後某日
    ，將其所申請國泰世華商業銀行篤行分行帳號000000000000
    號活期存款帳戶存摺、金融卡、密碼，提供予真實姓名、年
    籍不詳之人士，再由該名不詳人士將甲○○前開銀行帳戶交
    予詐欺集團使用，供作該集團指定匯款之帳戶，以此方式幫
    助該詐欺集團詐騙財物。該詐欺集團即以甲○○所提供之銀
    行帳戶為下列之詐騙行為：由詐騙集團內不詳人員在報紙分
    類廣告刊登「負債過高、信用無不良紀錄、行動電話000000
    0000號」之貸款廣告，誘使乙○○撥打上開電話聯繫，某詐
    欺集團成員自稱「陳先生」之男子，即向乙○○佯稱必須先
    匯款，才能信用貸款云云，使乙○○信以為真，陷於錯誤，
    於95年9月27日匯款新臺幣（下同）3萬5000元、於同月28日
    匯款1萬5000元、2萬元、6730元、於同月29日匯款4萬元至
    甲○○之上開帳戶內。嗣因甲○○於95年9月28日向國泰世
    華銀行掛失前開帳戶存摺、金融卡、印章，致詐騙集團人員
    無法順利領得乙○○於95年9月29日匯入甲○○帳戶之4萬元
    ，該詐騙集團人員告知乙○○無法領得其匯款，要求乙○○
    報警處理，經警循線查獲上情。
二、案經臺中市警察局第二分局報告臺灣臺中地方法院檢察署檢
    察官偵查起訴。
    理    由
一、訊據被告甲○○固坦承：前開國泰世華銀行帳戶係伊所申請
    開立，並於95年9月7日向國泰世華銀行申請補印金融卡密碼
    單等情，惟矢口否認有何幫助詐欺犯行，辯稱：伊於95年9
    月初搬家，因此遺失伊所有之國泰世華銀行、郵局、臺灣銀
    行帳戶存摺、金融卡、印章，伊於95年9月28日才發現存摺
    遺失，於當日就向銀行掛失，伊沒有提供帳戶給別人使用云
    云。然查：
(一)、被害人乙○○因受不詳人士詐騙，以致陷於錯誤，而於前揭
    時間，共匯款11萬6730元至被告所有上開國泰世華銀行帳戶
    乙情，業據被害人乙○○於警詢及本院準備期日訊問時指述
    綦詳，並為被告所不爭執，且有被害人乙○○提出之國泰世
    華銀行商業銀行存款存根5張，及被告所有上開國泰世華銀
    行帳戶開戶資料、存摺存款交易查詢資料在卷可憑，足見被
    告所有之上開國泰世華銀行帳戶確為不詳人士用來掩飾詐欺
    犯罪之出入帳戶。
(二)、被告雖以前開言詞置辯，然其於本院審理時陳稱：伊於95年
    8月離開臺中，95年9月初再回到臺中把東西搬走。伊於95年
    9月初搬家時，發現伊房間遭人侵入，因為廁所的洗衣粉被
    灑出來，房間有鞋印，但伊沒有報案，也沒有清點財物損失
    。伊當時是將國泰世華銀行、郵局、臺灣銀行、臺中商業銀
    行、誠泰銀行的存摺、金融卡、印章放在一起，密碼記載在
    1張紙上，但只有遺失國泰世華銀行、郵局、臺灣銀行的存
    摺、金融卡、印章云云。經查，被告確曾於95年9月28日向
    國泰世華銀行辦理掛失其存摺、金融卡、印鑑，有國泰世華
    銀行96年3月16日（96）國世篤行字第48號函暨所附具之交
    易明細資料、存摺存款－止扣資料、交易查詢資料、96年6
    月6日（96）國泰世華銀篤行字第94號函在卷可參。被告於
    95年9月初搬家時，其住處即有遭人侵入之情形，非但未報
    警，甚且無清點財物之動作，直至約半月餘，於95年9月28
    日始發現其所有之國泰世華銀行帳戶、金融卡遺失而掛失？
    又被告將5本金融帳戶存摺、金融卡、印章、密碼存放在一
    起，但僅遺失其中3本金融帳戶存摺、金融卡、印章、密碼
    ？實與一般常情有悖。
(三)、再被告先於本院準備程序訊問時陳稱：伊於95年9月7日去補
    印密碼單，是為了確認伊有這個帳戶，因為伊有一段時間沒
    有使用這個帳戶云云（見本院96年5月24日準備程序筆錄）
    ；於審理時則稱：伊去補印密碼單是因為要使用金融卡，伊
    要去找工作，要讓公司將薪水匯到伊這個帳戶，當時還沒找
    到工作云云（見本院96年8月2日審理筆錄），就其為何於95
    年9月7日前往銀行補印金融卡密碼單，前後所述不一。況依
    一般社會經驗，謀職時公司會指定員工申請開立特定金融機
    構帳戶，以方便公司將薪資匯入員工帳戶，並非任由員工提
    供金融機構帳戶供薪資匯入，且當時被告還尚找到工作，即
    先行補印國泰世華銀行帳戶金融卡密碼單，實有可疑。又被
    告申請補印金融卡密碼單，目的即是要使用該帳戶金融卡，
    然於95年9月7日補印密碼單後，並未將該金融卡隨身攜帶，
    反而將之連同其他帳戶存摺、金融卡、印章放在一起，並隨
    即搬家，於搬家時遺失，實與其前揭所述補印金融卡密碼單
    之目的有違。
(四)、另從事詐欺之人並不會以遺失或遭竊之帳戶來做為詐騙被害
    人之出入帳戶，因一旦失主至金融機構辦理掛失止付，從事
    詐欺之人將無法提領詐得金額，豈非白忙一場，此觀諸本件
    詐騙集團因被告將其帳戶掛失，致其無法提領被害人乙○○
    所匯之款項，因而告知被害人乙○○報案乙節自明。又詐欺
    集團若未得原帳戶所有人同意而加以使用，則詐得金額亦有
    可能被原帳戶所有人提領一空，顯見被告辯稱遺失云云，要
    難採信，是被告應係將上開帳戶存摺、金融卡、印章、密碼
    提供予不詳之人士使用，方合情理。至被告聲請傳喚證人即
    房東廖學榴，以證明被告在搬家時遺失前開帳戶存摺等物，
    惟據被告於本院審理時所稱，其不知前揭帳戶存摺等物究係
    何時遺失，又被告自偵查至本院審理時，均未曾陳稱其所有
    之存摺等物品曾交予證人廖學榴保管，則證人廖學榴豈可能
    知悉被告所有之存摺等物品是否遺失？是本院認無傳喚證人
    廖學榴之必要，附此敘明。
(五)、按刑法上之故意，可分為直接故意與不確定故意（間接故意
    ），所謂「不確定故意」，係指行為人對於構成犯罪之事實
    ，預見其發生而其發生並不違背其本意者，刑法第13條第2
    項定有明文；且衡諸常情，一般國人向金融機構開設帳戶，
    並無任何法令限制，若係正當用途，大可光明正大，自行申
    請供己使用，何必向他人收集？再者，帳戶之用途係用來存
    提款項，而存摺、金融卡均係個人重要之物件，並具有一定
    金融交易目的及識別意義，一旦有人收集他人帳戶供作不明
    使用，依一般認知，必是隱身幕後之使用人欲利用人頭帳戶
    掩飾犯行免於遭人追查，自極易於令人有與不法犯罪之目的
    相關之合理懷疑。被告案發時為年滿24歲，具一般社會智識
    經驗之成年人，自應知前揭不詳人等利用上開帳戶作犯罪之
    用，是其對於他人利用上開存摺、金融卡及密碼作為犯詐欺
    罪之出入帳戶等情，能預見其發生且其發生不違背其本意，
    其有幫助前揭不詳人等利用上開帳戶犯共同詐欺罪之不確定
    故意，允無疑義。
(六)、綜上所述，被告前開所辯，尚無足採信，本案事證明確，被
    告犯行洵堪認定，應依法論科。
二、被告提供前開帳戶供詐欺集團使用，被告對前開帳戶可能會
    被利用作犯罪工具，有所預見，既對前開犯罪構成事實，預
    見其發生而其發生並不違背其本意，依刑法第13條第2項之
    規定，亦應以故意論，且被告以幫助他人犯罪之意思，為提
    供前開帳戶之詐欺取財犯罪構成要件以外之行為，應為詐欺
    取財之幫助犯。是核被告所為，係犯刑法第30條第1項前段
    、第339條第1項之詐欺取財罪之幫助犯。被告幫助詐欺集團
    ，以詐術使人將本人之物交付，為幫助犯，應依刑法第30條
    第2項之規定減輕其刑。爰審酌被告提供前開帳戶之犯罪動
    機、目的，提供所有帳戶供犯罪使用，嚴重破壞犯罪查緝工
    作、影響社會治安及金融秩序，惟念及其本身並未實際參與
    本案詐欺取財之犯行，責難性較小，被告犯後猶矢口否認犯
    行，犯罪後態度不佳，及被害人遭詐騙之金額非微等一切情
    狀，量處如主文所示之刑，並諭知易科罰金之折算標準。又
    被告犯罪之時間，係在96年4月24日以前，所犯幫助詐欺取
    財罪所宣告之刑，合於中華民國九十六年罪犯減刑條例第2
    條第1項第3款之減刑條件，爰減其宣告刑如主文所示之刑，
    並諭知易科罰金之折算標準，以示懲儆。
據上論斷，應依刑事訴訟法第299條第1項前段，刑法第339條第1
項、第30條第1項前段、第2項、第41條第1項前段，，中華民國
九十六年罪犯減刑條例第2條第1項第3款、第7條、第9條，刑法
施行法第1條之1第1項、第2項前段，判決如主文。
中　　華　　民　　國　　96　　年　　8 　　月　　16　　日
                        臺灣臺中地方法院刑事第五庭
                            審判長法  官  鍾堯航
                                  法  官  吳崇道
                                  法  官  劉麗瑛
上正本證明與原本無異。
如不服本判決，應於送達後10日內向本院提出上訴狀（須附繕本
），上訴於臺灣高等法院臺中分院。
                                  書記官  王玟
中　　華　　民　　國　　96　　年　　8　　 月　　16  　日
附錄論罪科刑法條
中華民國刑法第30條
幫助他人實行犯罪行為者，為幫助犯。雖他人不知幫助之情者，
亦同。
幫助犯之處罰，得按正犯之刑減輕之。
中華民國刑法第339條
意圖為自己或第三人不法之所有，以詐術使人將本人或第三人之
物交付者，處5年以下有期徒刑、拘役或科或併科1千元以下罰金
。
以前項方法得財產上不法之利益或使第三人得之者，亦同。
前二項之未遂犯罰之。
